【裁判字號】    98,交抗,2581
【裁判日期】    981022
【裁判案由】    違反道路交通管理處罰條例
【裁判全文】
臺灣高等法院交通事件裁定            98年度交抗字第2581號
抗  告  人
即受處分人  甲○○
上列抗告人因違反道路交通管理處罰條例案件，不服臺灣臺北地
方法院民國98年9月28日所為裁定（98年度交聲字第3196號），
提起抗告，本院裁定如下：
    主  文
抗告駁回。
    理  由
一、原處分意略旨以：受處分人於民國98年6月27日凌晨3時45分
    騎乘車牌號碼LEA-282號重型機車於臺北市○○路○段149號
    路口，因「拒絕接受酒精濃度測試之檢定」違規，遭臺北市
    政府警察局信義分局（下稱信義分局）員警掣單舉發。嗣受
    處分人雖於應到案日期前提出申訴，惟經原處分機關函請舉
    發單位調查結果，仍認受處分人確有前開違規行為，爰依道
    路交通管理處罰條例第35條第4項、第67條規定，裁處罰鍰
    新臺幣（下同）60,000元，並吊銷其駕駛執照，3年內禁考
    等語。
二、原審裁定則以：異議人即受處分人聲明異議稱：員警要實施
    酒測前，並未告知本人受檢之標準程序及權利，於98年6月2
    7日，當時員警詢問是否有喝酒並要我馬上接受酒測，當時
    我有要求可否讓我喝水，員警說不行，多次拒絕本人清水漱
    口飲用，為此花了很多時間在爭議，我看電視媒體有看到，
    酒測前要提供飲水，要把酒精稀釋一些，我認為員警開單的
    部分，我並非消極的拒絕酒測，僅希望漱口喝水後再進行酒
    測，過程中我都積極配合。為此聲明異議，請求撤銷原處分
    云云。經查異議人確於上揭時、地騎乘車號LEA-282號重型
    機車，因疑似酒醉駕車，而由當時執行巡邏勤務之信義分局
    員警將異議人攔停，請其接受酒精測試，惟異議人拒絕接受
    等情，有卷附臺北市政府警察局舉發違反道路交通管理事件
    通知單、信義分局以98年7月17日北市警信分交字第0983178
    7500號書函在卷可憑。異議人雖否認有何消極拒絕酒測之事
    實，惟原審傳訊證人即當日舉發之信義分局吳興街派出所員
    警乙○○就異議人「拒絕接受酒精濃度測試之檢定」之違規
    情形證述明確，證人乙○○身為執法人員，與異議人既素不
    相識，且無任何宿怨仇隙，衡情應無在執行交通勤務中，刻
    意舉發素不相識、毫無冤仇之異議人，且甘冒偽證之罪責，
    於原審到庭具結為虛偽之陳述，以羅織誣陷異議人之可能或
    必要，且證人對本件違規經過印象深刻且陳述清楚，是應認
    乙○○之證詞為可採，又原審勘驗舉發當時現場光碟顯示：
    員警於錄影開始後即有問異議人飲酒之時間，經員警給予相
    當時間喝水，員警三次詢問異議人是否接受酒測，其仍堅持
    喝一罐礦泉水，才願意酒測，員警始開單，然異議人拒簽，
    直至錄影結束，異議人均拒絕接受酒測乙節，此有現場光碟
    、原審98年9月24日勘驗筆錄在卷可稽；是異議人經值勤員
    警告知、勸導接受酒測，並說明拒絕檢測之法令、處罰，仍
    拒絕接受酒測等事實，堪以認定，應認異議人猶執前詞置辯
    ，顯係推諉卸責之詞，洵無可採。從而，原處分機關以道路
    交通管理處罰條例第35條第4項、第67條之規定，裁處罰鍰
    60,000元，並吊銷其駕駛執照，3年內禁考，核無違誤，異
    議無理由，應予駁回。
三、抗告意旨略以：警方所提供之錄影帶，並非酒測第一時間，
    又有關路檢酒測相關法令，並無限制受測人飲水漱口，因此
    抗告人要求喝水漱口，是人民的權益，並非消極的拒絕酒測
    ，且喝水漱口不會稀釋酒精濃度，根本不會影響酒測的公正
    性，警方雖與抗告人無怨，但警方常有業績壓力等。
四、按汽車駕駛人拒絕酒精濃度測試之檢定者，處6萬元罰鍰，
    並當場移置保管該汽車及吊銷該駕駛執照；又汽車駕駛人，
    曾依道路交通管理處罰條例第35條第4項前段規定吊銷駕駛
    執照者，3年內不得考領駕駛執照，道路交通管理處罰條例
    第35條第4項前段及第67條第2項前段定有明文。而道路交通
    管理處罰條例所稱之汽車，依該條例第3條第8款規定，包括
    機器腳踏車在內。經查：抗告人於上揭時、地騎乘車號LEA-
    282號重型機車，因疑似酒醉駕車，而由當時執行巡邏勤務
    之臺北市政府警察局信義分局員警將異議人攔停，請其接受
    酒精測試，惟經抗告人拒絕接受等情，有卷附臺北市政府警
    察局舉發違反道路交通管理事件通知單、信義分局以98年7
    月17日北市警信分交字第09831787500號書函在卷可憑。雖
    抗告人否認有拒絕接受酒精濃度測試檢定之違規行為，惟證
    人即當日舉發之員警乙○○於原審證稱：「當時有詢問受處
    分人（即抗告人）是否有喝酒，喝完酒結束大約多久，受處
    分人先表示差不多15分鐘，我告知飲酒後未達15分鐘會提供
    清水漱口，超過15分鐘則不提供，受處分人就改口說有超過
    15分鐘，之後我們有拿一杯水給受處分人漱口，但是受處分
    人表示他看到電視媒體說可以提供一瓶水，我說不行，因為
    這會影響酒測的公正性，所以拒絕了受處分人的要求。後來
    ，我就詢問受處分人是否願意接受酒測，受處分人說要喝一
    瓶水後才要酒測，然後就僵持著，到了3分鐘後我又詢問受
    處分人是否接受酒測，並告知受處分人拒絕酒測的後果，之
    後再隔3分鐘再告知，總共告知3次，中間我們有進行開罰單
    以及製作機車移至保管單的程序，填寫好罰單以及移置單，
    並問受處分人是否簽收，受處分人表示他沒有拒絕酒測拒簽
    ，我們有告知受處分人應到案處所、時間及地點。」等語明
    確（見原審卷第27頁反面至第28頁），審諸證人乙○○對於
    抗告人有關本件「拒絕接受酒精濃度測試之檢定」違規情形
    所述情節，並無不合常理或矛盾之處，其證詞已清楚敘述抗
    告人在舉發過程中如何拒絕接受酒精濃度測試之行為，其描
    述之舉發過程連續且完整，該警員與抗告人並無仇怨，要無
    誣陷之必要，且其於原審具結作證，如有虛偽，須負偽證罪
    責，故其證述，自足憑採；再本件並無任何證據證明警員乙
    ○○就舉發違規事件有何虛偽不實之處，或其證述有何不可
    憑採之瑕疵存在，抗告人更未提出任何相關證據以供調查，
    不能僅憑抗告人片面指述遽認本件舉發交通違規事件有何不
    當之情事，且原審勘驗舉發當時現場光碟顯示：員警於錄影
    開始後即有問抗告人飲酒之時間，經員警給予相當時間喝水
    ，又員警3次詢問抗告人是否接受酒測，其仍堅持喝一罐礦
    泉水，才願意酒測，員警始開單，然抗告人拒簽，直至錄影
    結束，抗告人均拒絕接受酒測乙節，此有現場光碟、原審98
    年9月24日勘驗筆錄（見原審卷第23頁、第28頁反面至第34
    頁）在卷可稽，是抗告人經值勤員警告知、勸導接受酒測，
    並經說明拒絕檢測之法令、處罰，仍拒絕接受酒測等事實，
    堪以認定。且道路交通管理處罰條例第35條第4項之所以規
    定「拒絕酒精濃度測試之檢定」除應課予罰鍰6萬元外，並
    應當場移置保管該汽車及吊銷該駕駛執照，關於處罰基礎，
    係因人體內酒精含量由開始飲酒時之0％，依飲酒量漸漸累
    積增加，在完成飲酒時體內酒精含量達到最高，隨後依代謝
    率逐漸代謝，而人體內酒精含量倒推計算代謝率，依交通部
    運輸研究所於77年8月間針對國人進行實驗研究指出，約為
    每小時每公升0.0628毫克(引自中央警察大學交通學系陳高
    村著「吐氣中酒精含量倒推計算過程」一文）。基此，倘駕
    駛人遭員警攔停後，積極拒絕接受酒精測試或消極推諉拖延
    ，致其體內酒精濃度因時間經過而逐漸代謝降低，對於其他
    立即配合測試之駕駛人顯有不公。故交通部90年8月14日（9
    0）交路字第048748號函、內政部警政署90年8月23日（90）
    警署交字第175739號函均明示：「以警方告知駕駛人就經濃
    度測試標準及流程後，駕駛人如積極或消極拒絕測試，即可
    判定拒絕接受酒精濃度測試，而不以駕駛人不配合時間長短
    為據」可明。由員警與抗告人之對話錄音資料所示，員警確
    有讓抗告人漱口等情明確，抗告人漱口之後，警方一再詢問
    抗告人是否願意接受酒測時，抗告人僅不斷以要喝一罐水或
    上廁所等語塘塞，拖延時間長達20分鐘以上，亦經原審勘驗
    實屬（見原審卷第28頁反面至第34頁），足見抗告人藉詞喝
    水、上廁所之方式，消極不配合員警實施酒測，其違規行為
    甚明。抗告人所辯，係事後卸責之詞。乃原審以抗告人違規
    行為事證明確，認原處分機關依道路交通管理處罰條例第35
    條第4項、第67條第2項規定，裁處罰鍰6萬元，並吊銷駕駛
    執照，3年內禁考，核無違誤，駁回其聲明異議，揆諸前揭
    規定，並無不當，據此，本件抗告為無理由，應予駁回。
五、依道路交通管理處罰條例第89條，道路交通案件處理辦法第
    26條，刑事訴訟法第412條，裁定如主文。
中    華    民    國    98    年    10    月    22    日
                  刑事第二十三庭  審判長法  官  許宗和
                                        法  官  林海祥
                                        法  官  潘進柳
以上正本證明與原本無異。
不得再抗告。
                                        書記官  任正人
中    華    民    國    98    年    10    月    23    日


司法院資訊處製作；財團法人民間司法改革基金會備份。
